【裁判字號】    90,上易,275
【裁判日期】    901225
【裁判案由】    侵權行為損害賠償
【裁判全文】
臺灣高等法院臺中分院民事判決  九十年度上易字第二七五號
    上 訴 人  甲○○
    被上訴人  乙○○
右當事人間請求損害賠償事件，上訴人對於中華民國九十年六月十九日台灣苗栗地方
法院九十年度訴字第一一號第一審判決提起上訴，本院判決如左：
    主    文
上訴駁回。
第二審訴訟費用由上訴人負擔。
    事    實
甲、上訴人方面：
一、聲明：求為判決：
  (一)原判決關於上訴人敗訴部分及命負擔訴訟費用部分廢棄。
  (二)右廢棄部份被上訴人應再給付上訴人新台幣貳拾肆萬柒仟捌佰捌拾陸元及自民國
    八十九年十二月十二日起至清償日止，按年息百分之五計算之利息。
  (三)第一審廢棄部份及第二審訴訟費用均由被上訴人負擔。
二、陳述：除與第一審判決所載者相同，予以引用外，補稱：上訴人所有Ｆ二–二四
    七二號自小客車係雪鐵龍二○○○ＣＣ，購車款新台幣七十三萬餘元，於民國八
    十八年十月十七日車禍發生時，行駛六萬多公里，車禍發生後經國產汽車股份有
    限公司新店分公司估價修埋費共三十六萬三千六百零三元始能回復原狀，況車禍
    發生後，因該車無從修理，已於八十九年一月廿七日報請停駛，該車現置於國產
    汽車公司苗栗廠修理廠內，已成廢鐵，倘該車遭竊，尚得請領保險金二十七萬八
    千元，今原審判決該車僅值十一萬七千四百二十元，顯有未洽。
三、證據：補提泰安產物保險股份有限公司汽車保險單、汽車各項異動登記表、繳款
    書等影本各一紙，照片十五紙。
乙、被上訴人方面：
一、聲明：求為判決：
  (一)上訴駁回。
  (二)第二審訴訟費用由上訴人負擔。
二、陳述及證據：因目前尚有負債，實無力負擔。
丙、本院依職權調閱臺灣苗栗地方法院檢察署八十八年度偵字第五八四六號被上訴人
    過失傷害案卷。
    理    由
一、本件上訴人主張：被上訴人於民國（以下同）八十八年十月十七日中午十一時十
    分許，駕駛車牌號碼ＬＴ─０六七六號自用小客車，行經省道台六線十八公里二
    五０公尺處，因疏於注意，以時速約八十公里以上之高速超越中心線，而與對向
    迎面而來，由無從注意之訴外人張錦堂所駕駛車牌號碼ＭＢ─一九五九號自用小
    貨車左側發生擦撞。張錦堂經此擦撞，在上開被上訴人所駕車輛拉扯下，造成控
    車不穩而失控往左前方衝撞，以致撞及跟在被上訴人後方、由上訴人所駕駛，車
    號Ｆ二–二四七二號，內載其妻即徐秋霞之自用小客車（以下簡稱系爭汽車），
    致上訴人、徐秋霞分別受傷送醫，並致上訴人所有之系爭汽車毀損修理費用三十
    萬二千九百三十一元，請求被上訴人賠償等語（原判決所命被上訴人應給付徐秋
    霞及賠償上訴人除車損部分如上訴請求再給付部分外，兩造均未上訴，僅上訴人
    就上訴聲明請求再給付部分提起上訴，被上訴人未據聲明不服。
二、被上訴人則以：目前尚有負債，實無力負擔高額之賠償等語置辯。
三、查上揭事實，業據上訴人於原審提出診斷證明書七件、汽車新領牌照書一紙附卷
    可稽，並為被上訴人不爭執，而被上訴人過失傷害犯行，業經原審法院刑事庭以
    過失傷害罪判處有期徒刑五月，如易科罰金以三百元折算一日確定，亦據本院依
    職權調閱原審法院檢察署八十八年度偵字第五八四六號被上訴人過失傷害案卷查
    明無訛，堪信屬實。
四、按物被毀損時，被害人除得依民法第一百九十六條請求賠償外，並不排除民法第
    二百十三條至第二百十五條之適用，依民法第一百九十六條請求賠償物被毀損所
    減少之價額，得以修復費用為估定之標準，惟修理材料以新品換舊品應予折舊（
    最高法院七十七年第九次民事庭會議決議參照）。本件上訴人主張系爭汽車因上
    開車禍受損所需支出之車損修理費用，其中工資為六萬二千三百七十五元、零件
    費用為三十萬二千九百三十一元，共計三十六萬五千三百零六元，有估價單六紙
    為證，被上訴人對此亦不爭執，自足憑採；惟查系爭自小客車係於八十五年二月
    二日領照使用，有汽車新領牌照登記書影本在卷可稽，迄本件車禍時即八十八年
    十月十七日止，實際使用日數為三年八月又十五日，依上揭說明，以新品換舊品
    而更換之零件，即應予折舊，而依行政院（七九）財字第０六七０號、台（四五
    ）財字第四一八０號令所頒之「固定資產耐用年數表」及「固定資產折舊率表」
    之規定，系爭汽車（其他業用客車）之耐用年限為五年，再依財政部（五八）如
    財稅發字第一０八三號發布之固定資產折舊採定率遞減法之計算方法，其每年應
    折舊千分之三六九，又參酌「營利事業所得稅結算申報查核準則」第九十五條第
    八項規定，固定資產折舊採用定率遞減法，以一年為計算單位，其使用期間未滿
    一年者，按實際使用月數相當於全年之比例計算之，不滿一月者，以月計，是上
    開零件部分之修理費三十萬二千九百三十一元，其折舊金額為二十四萬七千八百
    八十六元，應予扣除。原審法院就此部分，依上揭釋示，判命被上訴人應給付上
    訴人十一萬七千四百二十元及自民國八十九年十二月十二日起至清償日止，按年
    息百分之五計算之利息，核無違誤。上訴意旨以系爭汽車因車禍致無從修理，已
    成廢鐵，遂於八十九年一月廿七日報請停駛，惟系爭汽車倘係遭竊，尚得請領保
    險金二十七萬八千元，原審判決就此僅判命被上訴人應給付伊十一萬七千四百二
    十元，顯有未洽，並據此指摘原判決不當，求予廢棄，命被上訴人再給付上訴人
    十四萬七千八百八十六元，為無理由。
四、據上論結，本件上訴為無理由，依民事訴訟法第四百四十九條第一項、第七十八
    條，判決如主文。
中      華      民      國    九十      年     十二     月    二十五    日
~B1民事第三庭審判長法  官  陳照德
~B2                法  官  蔡王金全
~B3                法  官  陳成泉
右為正本係照原本作成。
不得上訴。
~B                書記官  劉恒宏
中      華      民      國    九十      年     十二     月    二十七    日
                                                                        Ｈ


司法院資訊處製作；財團法人民間司法改革基金會備份。
